臺灣臺中地方法院刑事判決
110年度易字第1140號
公  訴  人  臺灣臺中地方檢察署檢察官
被      告  姜時正




上列被告因妨害公務等案件，經檢察官提起公訴（110年度偵字
第8251號），本院判決如下：
    主    文
乙○○犯妨害公務執行罪，處拘役貳拾日，如易科罰金，以新臺幣
壹仟元折算壹日。
    犯罪事實
一、乙○○於民國109年11月3日上午7時50分許前某時，因酒醉路
    倒在臺中市○○區○○路0段000號前，經臺中市政府消防局第六
    救災救護大隊南屯分隊消防人員丙○○、廖昱禎於109年11月3
    日上午7時50分許到場執行救護勤務，詎乙○○知悉丙○○係依
    法執行職務之公務員，基於侮辱公務員、妨害公務執行之犯
    意，於同日上午8時2分許，在上開地點，對丙○○辱稱：「幹
    」、「幹你娘（臺語）」、「幹你娘老機掰（臺語）」、「
    我操你娘機掰（臺語）」、「吃屎啦（臺語）救護隊」等語
    ，足以貶低丙○○之人格及社會評價（涉犯公然侮辱罪嫌，經
    本院不另為不受理之諭知，詳後述），並朝丙○○丟擲打火機
    、徒手揮打丙○○佩戴之口罩，以此強暴方式妨害丙○○執行職
    務。
二、案經丙○○訴由臺中市政府警察局第四分局報告臺灣臺中地方
    檢察署檢察官偵查起訴。
    理    由
壹、程序部分
    本判決所引用被告乙○○以外之人於審判外之陳述，檢察官及
    被告於本院審理時均同意作為證據，迄辯論終結前未聲明異
    議，本院審酌上開證據資料作成時之情況，尚無違法不當及
    證明力明顯過低之瑕疵，認為以之作為證據應屬適當，依刑
    事訴訟法第159條之5第1項規定，均有證據能力。非供述證
    據部分，因無證據證明係公務員違背法定程序所取得，亦無
    顯有不可信之情況，檢察官及被告於本院審理時均同意作為
    證據，俱與本案有關，經本院於審理期日提示予被告並告以
    要旨而為合法調查，應得作為證據。
貳、實體部分
一、上揭犯罪事實，業據被告於本院準備程序及審理時坦承不諱
    ，核與告訴人丙○○於警詢時之指述（見警卷第27-29頁）相
    符，亦有職務報告、密錄器影音譯文、密錄器影像及其截圖
    照片附卷可稽（見警卷第25頁、第39-45頁，影像光碟置於1
    10偵8251卷附光碟片存放袋），足認被告所為任意性自白與
    事實相符，洵堪採信。是本案事證業已明確，被告犯行堪以
    認定，應依法論科。
、論罪
　㈠按行為後法律有變更者，適用行為時之法律。但行為後之法
    律有利於行為人者，適用最有利於行為人之法律，刑法第2
    條第1項定有明文。被告本案行為後，刑法第135條第1項、
    第140條規定先後修正公布如下：
　　⒈刑法第135條第1項規定於110年1月20日修正公布，於110年
      1月22日施行。修正前刑法第135條第1項規定：「對於公
      務員依法執行職務時，施強暴脅迫者，處3年以下有期徒
      刑、拘役或9千元以下罰金」，修正後則規定：「對於公
      務員依法執行職務時，施強暴脅迫者，處3年以下有期徒
      刑、拘役或30萬元以下罰金」，經比較新舊法之結果，新
      法提高罰金刑度，顯非有利於被告，依刑法第2條第1項前
      段規定，應適用被告行為時之舊法即修正前刑法第135條
      第1項規定。
　　⒉刑法第140條規定於111年1月12日修正公布，於111年1月14
      日施行。修正前刑法第140條第1項規定：「於公務員依法
      執行職務時，當場侮辱或對於其依法執行之職務公然侮辱
      者，處6月以下有期徒刑、拘役或3千元以下罰金」，修正
      後刑法第140條則規定：「於公務員依法執行職務時，當
      場侮辱或對於其依法執行之職務公然侮辱者，處1年以下
      有期徒刑、拘役或10萬元以下罰金」，經比較新舊法之結
      果，新法提高有期徒刑及罰金之刑度，顯非有利於被告，
      依刑法第2條第1項前段規定，應適用被告行為時之舊法即
      修正前刑法第140條第1項規定。
  ㈡核被告所為，係犯修正前刑法第135條第1項之妨害公務執行
    罪、修正前刑法第140條第1項前段之侮辱公務員罪。
  ㈢被告於同時、同地，基於同一抗拒之意思所為辱罵告訴人、
    丟擲打火機及揮打告訴人佩戴之口罩行為間，有局部重合關
    係，為避免過度評價，應屬一行為觸犯上開妨害公務執行罪
    、侮辱公務員罪，為想像競合犯，依刑法第55條前段規定，
    應從一重論以妨害公務執行罪。
三、爰以行為人之責任為基礎，審酌被告忽視告訴人係依法到場
    執行救護職務之公務員，因酒後情緒即口出穢語，侮辱值勤
    之告訴人，損及告訴人之人格尊嚴及社會評價，同時以丟擲
    打火機、揮打口罩等強暴行為妨害告訴人執行職務，實屬不
    該。又被告犯後初始否認、於本院審理時坦認犯行，與告訴
    人調解成立後當場履行完畢，告訴人已撤回告訴並表明不再
    追究被告之行為（見本院卷第161頁、第175-176頁），堪認
    被告已知悔悟，兼衡被告之前案素行（見本院卷第15-16頁
    ），及其自陳碩士畢業、從事建築業、經濟狀況小康、需扶
    養數名未成年子女、健康狀況良好（見本院卷第172頁）等
    一切情狀，量處如主文所示之刑，併諭知易科罰金之折算標
    準。
四、不另為公訴不受理之諭知
  ㈠公訴意旨略以：被告上開辱罵告訴人之行為，足以貶低告訴
    人之人格及社會評價，亦涉犯刑法第309條第1項之公然侮辱
    罪嫌等語。
  ㈡按告訴乃論之罪，告訴人於第一審辯論終結前，得撤回其告
    訴；其告訴經撤回者，法院應諭知不受理之判決，刑事訴訟
    法第238條第1項、第303條第3款分別定有明文。經查，公訴
    意旨認被告涉犯公然侮辱罪嫌部分，依刑法第314條規定，
    須告訴乃論。因被告與告訴人調解成立，告訴人於第一審辯
    論終結前具狀撤回告訴，有聲請撤回告訴狀與本院調解程序
    筆錄在卷可參（見本院卷第161頁、第175-176頁），依前揭
    規定，原應為不受理之諭知，惟此部分倘成立犯罪，與被告
    所犯上開有罪部分具有想像競合之裁判上一罪關係，爰不另
    為不受理之諭知。
據上論斷，應依刑事訴訟法第299條第1項前段，刑法第2條第1項
前段，修正前刑法第135條第1項、第140條第1項前段，刑法第55
條、第41條第1項前段，刑法施行法第1條之1第1項，判決如主文
。
本案經檢察官康淑芳提起公訴，檢察官甲○○到庭執行職務。
中　　華　　民　　國　　111 　年　 　6　　月　 　7  　日
                  刑事第十五庭  法  官  鄭咏欣 
以上正本證明與原本無異。
如不服本判決應於收受送達後20日內向本院提出上訴書狀，並應
敘述具體理由；其未敘述上訴之理由者，應於上訴期間屆滿後20
日內向本院補提理由書（均須按他造當事人之人數附繕本）「切
勿逕送上級法院」。
告訴人或被害人如不服判決，應備理由具狀向檢察官請求上訴，
上訴期間之計算，以檢察官收受判決正本之日起算。
                                書記官  施佑諭     
中　　華　　民　　國　  111   年　　6    月　 　7 　日 
附錄本案論罪科刑法條：
修正前中華民國刑法第135條
對於公務員依法執行職務時，施強暴脅迫者，處三年以下有期徒
刑、拘役或九千元以下罰金。
意圖使公務員執行一定之職務或妨害其依法執行一定之職務或使
公務員辭職，而施強暴脅迫者，亦同。
犯前二項之罪，因而致公務員於死者，處無期徒刑或七年以上有
期徒刑；致重傷者，處三年以上十年以下有期徒刑。

修正前中華民國刑法第140條
於公務員依法執行職務時，當場侮辱或對於其依法執行之職務公
然侮辱者，處六月以下有期徒刑、拘役或三千元以下罰金。
對於公署公然侮辱者，亦同。